臺灣高等法院高雄分院刑事附帶民事訴訟判決
                                   100年度附民上字第28號
上  訴  人  王永傑
被上  訴人  陳咭豪原名陳志成.
上列當事人間因誣告案件（刑事案號：本院100 年度上訴字第99
6 號），提起附帶民事訴訟請求損害賠償事件，上訴人不服臺灣
高雄地方法院100 年度附民字第111 號中華民國100 年5 月19日
第一審刑事附帶民事訴訟判決，提起上訴，本院判決如下：
    主  文
上訴駁回。
    事實及理由
一、被上訴人起訴主張：兩造於民國98年間均任職於鼎昇衛材有
    限公司，上訴人王永傑奉公司指示於98年9 月10日晚間至翌
    日凌晨內之某時許，駕車搭載被上訴人及另名公司員工陳中
    平前往新竹進行化糞池維修工程途中，於行經雲林縣西螺鎮
    某便利商店停車用餐休息之際，上訴人確有進入便利商店旁
    理容院為性交易行為，經被上訴人據實回報公司後，上訴人
    竟於99年1 月14日具狀對被上訴人提起妨害名譽告訴，誣指
    被上訴人向公司陳報內容係屬不實，已造成被上訴人名譽受
    損，並受有精神上痛苦，為此，爰依民法第195 條第1 項規
    定，請求上訴人賠償原告所受精神上損失等語。並聲明：上
    訴人應給付被上訴人新臺幣（下同）20萬元，及自100 年5
    月5 日起至清償日止，按年利率5%計算之利息。
二、上訴人則以：上訴人並未利用出差時間前往理容院為性交易
    ，被上訴人所傳述內容不實，並已侵害上訴人名譽，故上訴
    人並未捏造事實而為誣告行為等語置辯。並聲明求為廢棄原
    判決關於上訴人敗訴部分，及駁回被上訴人在第一審之訴。
三、按附帶民事訴訟之判決，應以刑事訴訟判決所認定之事實為
    據，刑事訴訟法第500 條前段定有明文。查本件上訴人於99
    年1 月14日具狀對被上訴人提起妨害名譽告訴，誣指被上訴
    人向公司陳報內容係屬不實之誣告犯行，業經原審以100 年
    度訴字第128 號刑事判決認定事證明確，依刑法第169 條第
    1 項之誣告罪，判處上訴人有期徒刑3 月，上訴後，再經本
    院以100 年度上訴字第996 號刑事判決駁回上訴在案，有原
    審及本院判決書1 份在卷可稽，應認被上訴人前開之主張為
    真實。
四、次按因犯罪而受損害之人，於刑事訴訟程序得附帶提起民事
    訴訟，對於被告及依民法負賠償責任之人，請求回復其損害
    ，刑事訴訟法第487 條第1 項定有明文；又刑法上之誣告罪
    ，得由被誣告人提起自訴，係以誣告行為一經實施，既足使
    國家司法上之審判權或偵查權妄為開始，而同時又至少必使
    被誣告者受有名譽上之損害，縱使審判或偵查結果不能達到
    誣告者欲使其受懲戒或刑事處分之目的，而被誣告人在名義
    上已一度成為行政上或刑事上之被告，其所受名譽上之損害
    ，自係誣告行為直接同時加害（最高法院26年度渝上字第89
    3 號判例意旨參照）；另名譽為人格之社會評價，名譽有無
    受侵害，應以社會上對其評價是否貶損以為斷，刑法上誣告
    罪或妨害名譽罪之成立，各有其構成要件，縱不符合刑法上
    之要件，惟在民法上已將足以毀損他人名譽之事，表白於特
    定第三人，足使其人之社會評價不免因而受有貶損者，則行
    為人顯已侵害被害人之名譽權（最高法院90年度台上字第64
    6 號判例意旨、85年度台上字第1042號裁判意旨參照）。查
    本件被上訴人主張之事實，有原審100 年度訴字第128 號及
    本院100 年度上訴字第996 號刑事判決在卷可稽，已如前述
    ，上訴人具狀對被上訴人提出妨害名譽告訴之際，客觀上已
    將足以毀損被上訴人名譽之事，對外表達於第三人，衡情當
    使被上訴人社會上評價受有貶損，而造成被上訴人名譽上之
    損害，並致被上訴人受有精神上痛苦，是被上訴人依據民法
    第184 條第1 項前段、第195 條第1 項規定請求上訴人應負
    賠償責任，自屬有據。
五、再按慰撫金之賠償，其核給之標準固與財產上損害之計算不
    同，然非不可斟酌雙方身分資力與加害程度，核定相當之數
    額。惟所謂相當，除斟酌雙方身份資力外，尤應兼顧加害程
    度與其身體、健康影響是否重大以為斷（最高法院51年度台
    上字第223 號判例意旨、89年度台上字第1952號判決意旨參
    照）。查被上訴人為國中畢業，現任職於鼎昇衛材有限公司
    擔任化糞池維修工人，99全年度每月平均收入約為1 萬9 仟
    餘元，上訴人為高中畢業，現從事吊車司機工作，每月平均
    收入約為3 萬餘元等情，業據兩造陳述明確，並有卷附兩造
    稅務電子閘門財產所得調件明細表及戶籍謄本可參，本院斟
    酌兩造經濟狀況、身分及地位，及上訴人告訴被上訴人涉犯
    誣告罪嫌，至不起訴處分確定，偵查期間約4 月（自99年1
    月19日至99年5 月14日），對被上訴人心理、精神上造成之
    損害等一切情狀，認被上訴人請求精神慰撫金以5 萬元為適
    當。
六、綜上所述，原審認被上訴人依侵權行為之法律關係，請求上
    訴人給付5 萬元及自100 年5 月5 日起至清償日止，按年息
    百分之五計算之利息，為有理由，而予准許，至被上訴人逾
    此部分之請求，即非有據，而予駁回。復說明按民事訴訟法
    關於假執行之規定，於附帶民事訴訟準用之，刑事訴訟法第
    491 條第10款定有明文，而將本判決被上訴人勝訴部分，認
    係所命給付金額未逾50萬元之判決，而準用民事訴訟法第
    389 條第1 項第5 款之規定，依職權宣告假執行。經核並無
    不合，上訴人上訴意旨指摘原判決不當，請求廢棄改判，為
    無理由，應予駁回。
據上論斷，本件上訴為無理由，應依刑事訴訟法第490 條前段、
第368 條，判決如主文。
中    華    民    國   100    年    10    月    17    日
                刑事第二庭  審判長法  官  林正雄
                                  法  官  黃壽燕
                                  法  官  邱明弘
以上正本證明與原本無異。
不得上訴。
中    華    民    國   100    年    10    月    17    日
                                  書記官  林明威